【裁判字號】    99,交抗,547
【裁判日期】    990705
【裁判案由】    聲明異議
【裁判全文】
臺灣高等法院臺中分院刑事裁定         99年度交抗字第547號
抗  告  人
即受處分人  甲○○
上列抗告人因違反道路交通管理處罰條例之聲明異議案件，不服
臺灣臺中地方法院民國99年5月26日第一審裁定（99年度交聲字
第2013、2014號）提起抗告，本院裁定如下：
    主  文
原裁定關於甲○○九十九年四月二日中監違字第裁六○─ＧＦ0
000000號裁決書聲明異議駁回部分撤銷，發回臺灣臺中地
方法院。
其他抗告駁回。
    理  由
一、抗告意旨略以：(一)中監違字第裁60-G4G011061號裁決書部分
    ：抗告人自80年5月13日起戶籍地址設於台中市○○路239號
    ，每天都開門營生，掛號信都有收到，唯獨94年12月29日60
    -G4G011061號裁決書未收到；該裁決書寄存送達於台中民權
    路郵局，惟抗告人並未收到或發現黏貼於門首或置於適當位
    置之送達通知書；抗告人願接受設有禁止停車標線之處所停
    車之處分云云。(二)中監違字第裁60-GF0000000號裁決書部分
    ：交通部公路局台中區監理所函知異議人於99年4月7日前至
    該所開立裁決書，異議人於4月26日具狀聲明異議，4月7日
    至4月26日並無逾越法定期間，爰請求撤銷原審裁定，更為
    適當之裁定。
二、按處理違反道路交通管理事件，有關文書送達之程序，依行
    政程序法之規定；送達，於應受送達人之住居所、事務所或
    營業所為之；於應送達處所不獲會晤應受送達人時，得將文
    書付與有辨別事理能力之同居人、受僱人或應送達處所之接
    收郵件人員；送達不能依前二條規定為之者，得將文書寄存
    送達地之地方自治或警察機關，並作送達通知書兩份，一份
    黏貼於應受送達人住居所、事務所、營業所或其就業處所門
    首，另一份交由鄰居轉交或置於該送達處所信箱或其他適當
    位置，以為送達；前項情形，如係以郵務人員為送達人者，
    得將文書寄存於附近之郵政機關，違反道路交通管理事件統
    一裁罰基準及處理細則第5條、行政程序法第72第1項、第73
    條第1項及第74條第1項、第2項亦分別定有明文。再按依行
    政程序法第74條第1項規定所為之寄存送達，並未準用民事
    訴訟法第138條第2項規定，自應於寄存送達當日即生送達之
    效力（最高行政法院95年度裁字第2663號裁定意旨、司法院
    釋字第667號解釋參照）。
三、次按受處分人不服道路交通管理處罰條例第八條主管機關所
    為之處罰，得於接到裁決之翌日起二十日內向管轄地方法院
    聲明異議；交通法庭認聲明異議不合法律上之程式，且無從
    補正者，應以裁定駁回之，道路交通管理處罰條例第87條第
    1項、道路交通案件處理辦法第18條前段分別定有明文。另
    依道路交通管理處罰條例第八十七條規定向管轄法院聲明異
    議之期間，自裁決送達之翌日起算，並得依法扣除在途期間
    ，道路交通案件處理辦法第12條亦定有明文。又當事人非居
    住於處罰機關所在之鄉、鎮、市（包括縣轄市、省轄市及院
    轄市），但居住於受理聲明異議案件法院之管轄區域者，依
    法院訴訟當事人在途期間標準第2條第1款中之「地方法院在
    途期間」欄所載日數，扣除在途期間，法院訴訟當事人在途
    期間標準第4條第1項第2款亦規定甚明。又聲明異議，應以
    司法狀紙，敘述異議之理由，提出於原處分機關為之。原處
    分機關應於接受異議書狀後五日內，將該案卷宗及有關證物
    ，送交該管地方法院或其分院交通法庭。道路交通案件處理
    辦法第13條亦定有明文。
四、經查：
  (一)本件受處分人即抗告人甲○○對原處分機關所為之中監違字
    第裁60-G4G011061號裁決書不服，惟抗告人自民國80年5月
    13日起戶籍住址即設於「台中市○區○○路239號」，原處
    分機關於作成上開裁決書後，委由郵政機關送達至抗告人之
    前揭戶籍地，因未會晤異議人，亦無受領文書之同居人、受
    雇人或應受送達處所之接收郵件人員，於94年12月29日裁決
    書寄存送達於送達地之民權路郵局，並作送達通知書2份，1
    份黏貼於應受送達人住居所門首，1份置於該受送達處所信
    箱或其他適當位置，以為送達，此有個人基本資料查詢結果
    、交通部公路總局臺中區監理所送達證書影本在卷可憑，揆
    諸前揭說明，本件違反道路交通管理事件裁決書，自寄存郵
    局當日，該裁決書之送達即生送達效力，抗告人如對原處分
    機關裁決不服欲提起異議，異議期間經扣除3天在途期間（
    詳后述）後，應自送達之翌日起算即94年12月30日起至95年
    1月21日止，抗告人竟遲至99年4月26日始向原處分機關提出
    聲明異議狀，已逾20日法定異議期間，顯不合法律程式，且
    屬不得補正，原審以抗告人聲明異議逾期，而裁定駁回抗告
    人此部分之異議，核無違誤，本件此部分抗告為無理由，應
    予駁回。
  (二)另本件受處分人於99年4月2日領取處罰機關交通部公路總局
    台中區監理所中監違字第裁60-GF0000000號裁決書後，於99
    年4月24日向台中區監理所聲明異議，該聲明異議狀於是99
    年4月26日送達台中區監理所，有舉發違反道路交通管理事
    件通知單、裁決書、送達證書及聲明異議狀各1份在卷可考
    ，查本件受處分人之住所仍為台中市○區○○路239號，此
    有個人基本資料查詢結果及受處分人所撰書狀上記載地址在
    卷可稽，而處分機關交通部公路總局臺中區監理所地址則為
    台中縣大肚鄉○○路○段2號，送達證書同有記載，故本件受
    處分人與處罰機關既非同處台中縣大肚鄉，依法院訴訟當事
    人在途期間標準第4條第1項第2款之規定，按第2條第1款「
    地方法院在途期間」之規定，本件受處分人應有3天之在途
    期間，是以異議期間，經扣除3天在途期間後，應自受處分
    人領取裁決書翌日起算即99年4月3日起至99年4月25日止(因
    第20日即99年4月25日為星期日，遂延至99年4月26日)，受
    處分人於99年4月26日提出異議，尚未逾越異議期間，原審
    法院未經扣除在途期間，認本件異議期間為99年4月3日至99
    年4月22日止，而以抗告人於99年4月26日始聲明異議，顯已
    於逾20日之法定期間為由，裁定駁回其聲請，顯有未洽，是
    本件抗告雖無理由，惟原裁定既有前揭不當之處，即無從維
    持，應由本院撤銷原審此部分裁定，並發回原審法院另為適
    當之處理。
五、據上論結，應依道路交通案件處理辦法第26條、刑事訴訟法
    第412條、第413條，裁定如主文。
中    華    民    國    99    年    7     月    5     日
            刑事第一庭    審判長法  官  陳  紀  綱
                                法  官  張  智  雄
                                法  官  姚  勳  昌
以上正本證明與原本無異。
不得再抗告。
                                書記官  王  朔  姿
中    華    民    國    99    年    7     月    5     日

司法院資訊處製作；財團法人民間司法改革基金會備份。
